【裁判字號】    92,家抗,204
【裁判日期】    921128
【裁判案由】    拋棄繼承
【裁判全文】
臺灣高等法院民事裁定                            九十二年度家抗字第二０四號
    抗  告  人    甲○○
    右  一  人
    法定代理人    張柳雀
右抗告人因拋棄繼承事件，對於中華民國九十二年五月二十一日臺灣板橋地方法院九
十二年度繼字第四七三、四七九、五一八號裁定提起抗告，本院裁定如左：
    主      文
抗告駁回。
抗告費用由抗告人負擔。
    理      由
一、按遺產繼承人，除配偶外，依左列順序定之：(一)直系血親卑親屬。(二)父母。(三)兄
    弟姐妹。(四)祖父母；繼承人拋棄其繼承權，應於知悉其得繼承之時起二個月內以
    書面向法院為之，民法第一千一百三十八條、第一千一百七十四條第一項、第二
    項前段定有明文。又繼承，因被繼承人死亡而開始。繼承人自繼承開始時，除本
    法另有規定外，承受被繼承人財產上之一切權利、義務。但權利、義務專屬於被
    繼承人本身者，不在此限。民法第一千一百四十七條、第一千一百四十八條定有
    明文。
二、經查，本件被繼承人江文守係於民國八十八年十一月九日死亡，抗告人丁○○、
    甲○○分為被繼承人江文守之姐、弟；抗告人丙○○、乙○○則為被繼承人江文
    守已故兄長江文炎（早於八十五年八月十四日死亡）之子女，有
    系統表在卷可按（見原審九十二年度繼字第四七三號卷一六─二一、二三頁），
    堪信為真實。
二、次查，被繼承人江文守死亡後，其配偶林環及子女即第一順位之繼承人江泰廷、
    江泰曜（下稱林環等三人），已於八十八年十二月二十四日具狀向原法院聲明拋
    棄繼承，並經原法院八十九年度繼字第一二號准予備查在案。則江文守之第一順
    位繼承人林環等三人自拋棄繼承之日起即喪失對江文守之繼承權，並由第二順位
    繼承人即江文守之父親江啟鐘取得繼承權（母親江陳織已先於八十八年五月六日
    死亡，自無繼承權，有
    棄對江文守之繼承權，為抗告人所不爭執，則江啟鐘當然取得對被繼承人江文守
    之繼承權，抗告人亦因前順位之繼承人江啟鐘已為繼承，而無繼承江文守遺產之
    權利，自亦無拋棄對江文守繼承權之可言。至江啟鐘嗣後雖於八十九年七月十三
    日死亡，有
    繼承權，並不因此而受影響。僅係江啟鐘之繼承人即抗告人丁○○、甲○○（為
    被繼承人江啟鐘之第一順位繼承人），乙○○、丙○○（代位江文炎為被繼承人
    江啟鐘之第一順位繼承人）有無於法定期間內拋棄對該江啟鐘繼承權之事，與本
    件無涉。抗告人主張江啟鐘之繼承人即抗告人因再轉繼承得江啟鐘之遺產後，得
    代位江啟鐘具狀聲明拋棄對該江文守之繼承權云云，即屬於法無據。從而，原法
    院駁回抗告人聲明拋棄對被繼承人江文守之繼承權，於法並無違誤。抗告意旨指
    摘原裁定不當，求予廢棄，為無理由，應予駁回。
三、據上論結，本件抗告為無理由，裁定如主文。
中      華      民      國    九十二    年    十一    月      二十八    日
                              民事第十四庭
                                  審判長法  官  張  劍  男
                                        法  官  彭  昭  芬
                                        法  官  蔡  芳  齡
正本係照原本作成。
本裁定除以違背法令為理由，並經本院許可外，不得再抗告。如提再抗告，應於收受
後十日內委任律師為代理人向本院提出再抗告狀。並繳納再抗告費新台幣四十五元。
中      華      民      國    九十二    年     十二     月      二      日
                                        書記官  蔡  錦  輝


司法院資訊處製作；財團法人民間司法改革基金會備份。
